【裁判字號】    89,易,2606
【裁判日期】    891013
【裁判案由】    賭博
【裁判全文】
台灣台中地方法院刑事判決                       八十九年度易字第二六六號
    公  訴  人  臺灣台中地方法院檢察署檢察官
    被      告  戊○○
                甲○○
                乙○○
                丁○○
右列被告等因賭博案件，經檢察官聲請簡易處刑（八十九年度偵字第七七六八號），
本院豐原簡易庭認不宜以簡易處刑判決，移由本院刑事庭改依通常程序審理，本院判
決如左：
    主  文
戊○○以賭博為常業，處有期徒刑貳月，如易服勞役，均以參佰元折算壹日，緩刑貳
年。
甲○○、乙○○，在公眾得出入之場所賭博財物，各處罰壹仟元，如易服勞役，均以
參佰元折算壹日，均緩刑貳年。
扣案之電動彈珠台拾捌台、七ＰＫ樸克參台、五ＰＫ樸克柒台、麻將台參台、留分卷
壹百分肆拾捌張、伍百分貳拾參張、賭資新台幣陸仟壹佰元、彩物玩具貳拾伍件、代
幣伍仟伍佰伍拾枚，均沒收。
丁○○無罪。
    事  實
一、戊○○、甲○○、乙○○均未曾受有期徒刑以上刑之宣告。戊○○因經濟景氣不
    佳，為貼補家用，竟思以賭博為業，自民國（下同）八十九年四月下旬起，在台
    中縣大雅鄉○○○路與民生路口處流動夜市之公眾得出入之場所，放置賭博性電
    動玩具彈珠台十二台、七ＰＫ樸克二台、五ＰＫ樸克四台及麻將台二台，與不特
    定之前往流動夜市觀光之遊客賭博財物，且以之為業。其賭博方式為凡參與賭博
    之人每次均以現金開分及兌換代幣之方式玩賭，其中麻將台每新台幣（下同）一
    百元開二十分，ＰＫ樸克台每一百元開六百分，彈珠台以一比一方式投入兌換之
    代幣後，機台自動給一分，均以分數押注，輸贏倍數不定，押中贏得分數可依比
    例兌換現金、彩物或兌換保留卡，留待日後玩後玩睹開分時抵用。嗣於八十九月
    五月四日第二次在上址擺設賭博性電動玩具與賭博財物，適有甲○○、乙○○在
    現場開分玩賭時，為警查獲，並扣得彈珠台十二台、七ＰＫ樸克二台、五ＰＫ樸
    克四台、麻將台二台、留分卷一百分四十八張、五百分二十三張、賭資六千一百
    元、彩物二十五件、代幣五千五百五十枚，另在所駕駛之小貨車上查獲預備供顧
    客玩賭用之彈珠台六台、七ＰＫ樸克一台、五ＰＫ樸克三台及麻將台一台。
二、案經台中縣警察局豐原日分局報請臺灣臺中地方法院檢察署檢察官偵查起訴。
    理  由
有罪部分：
一、右揭事實業據被告戊○○、甲○○、乙○○於警訊及偵查中供承不諱，核與證人
    即查獲員警丙○○、己○○證述情相符，並有扣案如事實欄所載之物足資佐證，
    被告戊○○、甲○○於本院審理中雖辯稱：上開電玩機台之積分，僅能兌換留分
    卷，不得洗分兌換現金云云，惟查，被告甲○○把玩之機台，所餘積分一千八百
    元，經被告戊○○以一比六之開分比例，將三百元現金交付甲○○一事，既為被
    告戊○○、甲○○二人所是認，且於交付之際，經警當場查獲，均為被告戊○○
    二人所不爭，復經證人丙○○結證在卷，再佐以被告甲○○於偵查中，對於訊問
    「當時用機台上分數及留分卷共一千八百分兌換現金三百元」一事，答稱「是」
    ；又改稱：「我（持五百元）開分二百元，找回三百元」，復對於訊問「是否用
    留分券換三百元」，答「無」，又對於訊問「留分券有多少」，答以「六百分」
    等情，被告甲○○對於辯稱當天為何收受被告戊○○交付之現金三百元一事，苟
    如被告戊○○及甲○○二人所述，係先收受留分卷後，因思及再度光臨機會不大
    ，遂情商戊○○兌換成現金一事屬實，被告甲○○對於當日如何取得三百元之過
    程，應知之甚詳，若非蓄意護他人或卸己之責，豈有自取得現金至偵查止，僅
    數小時光景，對該經過情形，供述隨即前後不一之理，且觀諸被告戊○○擺設電
    玩地點，係台中縣大雅鄉○○○路附近，與被告甲○○住處，相距亦非甚遠，被
    告戊○○乃擺攤謀利，對於持留分券者日後因遺失該券而無法憑券開分把玩，需
    再度持現金開分之利多情形，應甚感喜悅，豈有賭客陳國揮隨口表明無法再度光
    臨等語，即同意將留分券兌換成現金交付賭客之損己行徑之理；此外，被告乙○○既在該處把玩麻將，依現場均無載明遊戲規則等情，業經證人丙○○證稱在卷
    ，且為被告戊○○、甲○○及乙○○所是認，則被告乙○○持現金要求被告戊○○開分之際，衡諸常情，店家或玩家對於把玩方式，豈有不自動告知或主動詢問
    之理，被告戊○○既准許賭客將積分以洗分方式兌換成現金，對此一吸引賭客之
    利多規則，被告乙○○於玩賭之際，顯已獲得告知而知之甚詳，是綜據上述，被
    告戊○○、甲○○、乙○○嗣雖於本院審理中翻異前供空言否認，所辯無非臨訟
    畏罪飾卸之詞，要無足採，事證已臻明確，被告三人犯行洵堪認定。
二、核被告戊○○所為，係犯刑法第二百六十七條之常業賭博罪。被告甲○○、乙○○所為，均係犯刑法第二百六十六條第一項前段之賭博罪。爰審酌被告戊○○係
    因景氣不佳，在流動夜市擺放賭博機具供遊人把玩，被告甲○○、乙○○亦係因
    夜間居家時刻，前往附近流動夜市閒逛，一時興起，隨與賭博財物，金額非鉅，
    亦非職業賭場，犯罪動機、目的、手段及所生危害均非甚鉅及犯罪後態度良好等
    一切情狀，各量處如主文第一、二項所示之刑，並各諭知易科罰金及易服勞役之
    折算標準。末查被告戊○○、甲○○、乙○○前均未曾受有期徒刑以上刑之宣告
    ，有臺灣臺中地方法院檢察署刑案資料查註紀錄表一份附卷可按，被告戊○○係
    貼補家用之需，在夜市之非固定場所，擺設攤位，供遊客把玩，金額甚微，不若
    一般經營大型賭博業者般，對社會秩序造成之衝擊及影響，又被告甲○○及乙○○因臨時起意，把玩置放流動夜市之賭博機台，數額甚微，渠等三人經此教訓，
    當知警惕戒慎而無再犯之虞，本院綜核各情，認其所受上開宣告之刑，以暫不執
    行為適當，爰併予宣告緩刑二年，以啟自新。查扣之彈珠台十二台、七ＰＫ樸克
    二台、五ＰＫ樸克四台、麻將台二台，為當場賭博器具，櫃內之賭資新台幣六千
    一百元（五千八百元在兌換處，三百元兌換金在賭上扣得）、彩物二十五件、
    及彈珠內之代幣五千五百五十枚，均係在兌換籌碼處或賭之財物，不問屬於
    犯人與否，均應依法宣告沒收，另扣案留分卷一百分四十八張、五百分二十三張
    ，及在被告戊○○駕駛之小貨車上放置之麻將台一台、五ＰＫ樸克三台、七ＰＫ
    樸克一台及彈珠台六台等，均為被告戊○○所有供犯罪所用之物，業據被告戊○○陳明在卷，亦併依法宣告沒收。
三、公訴意旨另以：被告戊○○在台中縣大雅鄉○○○路與民生路口處夜市之公眾得
    出入之場所，放置賭博性電動玩具供不特定顧客打玩，且未申請營利事業登記等
    行為，違反電子遊戲場管理條例第十五條之規定，應依同條例第二十二條規定處
    斷。惟按電子遊戲場業管理條例第十五條規定未依本條例辦理營利事業登記者，
    不得經營電子遊戲場業，同法第二十二條明定違反第十五條者，處行為人一年以
    下有期徒刑、拘役或科或併科新台幣五十萬元以上二百五十萬元以下罰金。惟商
    業登記法第四條第一項第一款規定，攤販屬小規模商業，得免依本法申請登記。
    本件被告既係於夜市擺攤營業，應屬商業登記法規定免予登記之小規模商業，亦
    無需為營利事業登記，自難以上開電子遊戲場業管理條例第二十二條之罪責相繩
    ，公訴意旨認被告此部分涉有前開條例第二十二條之罪嫌，即有未合。此外，復
    查無其他積極證據足證被告確有公訴人所指違反電子遊戲場管理條例之犯行，惟
    公訴意旨認此與前揭論罪科刑之賭博行為犯行係一行為觸犯數罪名之想像競合犯
    關係，屬裁判上一罪，爰不另為無罪之諭知。
無罪部分：
一、公訴意旨如起訴書所載。
二、按犯罪事實應依證據認定之，無證據不得推定其犯罪事實，刑事訴訟法第一百五
    十四條定有明文。又按認定不利於被告之事實，須依積極證據，苟積極證據不足
    為不利於被告事實之認定時，即應為有利於被告之認定，更不必有何有利之證據
    ，而無論直接證據或間接證據，其為訴訟上之證明，須於通常一般之人均不致有
    所懷疑，而得確信其為真實之程度者，始得據為有罪之認定。本件公訴人認被告
    丁○○涉有賭博罪嫌，無非以警方查覺現場有以積分兌換現金，而加以逮捕時，
    被告丁○○亦遭捕獲等資為論據。
三、本件被告丁○○固坦承於右揭時地圍觀他人賭博，惟堅決否認有何賭博犯行，並
    辯稱：僅在旁觀賭，並未參與賭博等語。經查：公訴人起訴之事實皆係依據查緝
    獲博時被告丁○○一併被查獲及被告丁○○在偵查中之自白，然被告丁○○在警
    訊中雖曾供稱：「警方查獲當時，沒有把玩，站在乙○○旁邊，之前有幫乙○○
    共同把玩賭博電玩」等語，然與在場查緝員警丙○○指稱：當天她有在現瑒把玩
    ，她坐在乙○○旁邊的機台獨把玩，她自己玩自己的等情，及乙○○於警偵訊及
    本院審理中均陳稱：當天把玩五十元，均未談及與丁○○共同把玩等語，及戊○○及甲○○均供陳當天負責人係戊○○，在場尚有乙○○在把玩，未注意丁○○
    做何事等語，顯不相符，被告丁○○為警查獲當時，若在旁把玩賭博機台，衡諸
    警訊筆錄，對於當天一併查獲之賭客甲○○及乙○○二人把玩機台之種類及金額
    ，均詳加訊問，對於被告丁○○亦獨自在旁把玩一事，豈有未加浬清之理，然徵
    諸警訊筆錄對被告丁○○涉案情節，載明係與乙○○共同把玩，顯與當場查緝員
    警證述相佐，亦與在場把玩之他賭客及負責人供述情節相違。本件查緝員警對於
    被告丁○○查獲當時是否在場把玩一事，本院審理中所述與警訊中之內容既有差
    異，且同案被告甲○○、戊○○及乙○○亦均供稱當天被告丁○○當天並未在場
    把玩，被告丁○○在警偵訊中之自白，既無其他旁證足資佐證，再佐以查獲地點
    係流動夜市，現場除該賭博機台外，尚有多類攤位供遊客參觀，被告丁○○既係
    居住鄰近村落，前往該夜市參與趕集，行經各攤位，對於購買者或把玩各攤位提
    供之物品者，加以注視或圍觀，亦屬人情之常，是以被告丁○○辯稱當天係在旁
    圍觀把玩電動賭博機台之遊客，自非可議，堪予採信，自不得僅因當時查獲當時
    ，亦在場圍觀，而一併遭捕獲之事實，而無其他相關證據作為佐證之下，遽此推
    論作為認定被告丁○○雲有罪之唯一證據，此外復查無其他積極之證據，足資證
    明被告丁○○涉有賭博之罪嫌，自難以該罪相繩，應為無罪之諭知。
據上論斷，應依刑事訴訟法第四百五十二條、第二百九十九條第一項前段、第三百零
一條第一項，刑法第二百六十六條第一項前段、第二百六十七條、第二百六十六條第
二項、第四十一條、第四十二條第二項、第七十四條第一款、罰金罰鍰提高標準條例
第一條前段、第二條，判決如主文。
中    華    民    國      八十九      年      十      月      十三      日
                                      台灣台中地方法院刑事第二庭
                                              法  官  林  靜  芬
右正本證明與原本無異。
如不服本判決，應於判決送達後十日內向本院提出上訴狀，上訴於臺灣高等法院臺中
分院(須附繕本)。
                                              書記官  陳  其  良
中    華    民  國      八十九      年      十      月      十六      日
附錄論罪科刑實體法條文：
中華民國刑法第二百六十七條
 (常業賭博罪)
以賭博為常業者，處二年以下有期徒刑，得併科一千元以下罰金。
中華民國刑法第二百六十六條
 (普通賭博罪與沒收物)
在公共場所或公眾得出入之場所賭博財物者，處一千元以下罰金。但以供
人暫時娛樂之物為賭者，不在此限。
當場賭博之器具與在賭檯或兌換籌碼處之財物，不問屬於犯人與否，沒收
之。


司法院資訊處製作；財團法人民間司法改革基金會備份。
